臺灣彰化地方法院民事裁定
110年度監宣字第447號
聲  請  人  林崧勝  



代  理  人  劉雅榛律師
相  對  人  林曾月滿
關  係  人  李林阿涓
            林振豐  
            林三郎  
            林麗觀  
            林麗衣  
上列聲請人聲請監護宣告事件，本院裁定如下：
    主      文
宣告林曾月滿（民國00年0月00日生、國民身分證號碼：Z000000
000號）為受監護宣告之人。
選定林崧勝（民國00年0月00日生、國民身分證號碼：Z00000000
0號）為受監護宣告之人之監護人。
指定李林阿涓（民國00年0月00日生、國民身分證號碼：Z000000
000號）為會同開具財產清冊之人。
聲請程序費用由受監護宣告之人負擔。
    理    由
一、聲請意旨略以：聲請人為相對人之孫，相對人因年事已高，
    已罹患失智症及需管灌餵食，並領有身心障礙手冊，致不能
    為意思表示或受意思表示，或不能辨識其意思表示之效果。
    為處理農會貸款事宜，爰依民法第14條第1項、民事訴訟法
    第597條(註：該條已刪除)之規定，請求對相對人為監護宣
    告，為此請求選定聲請人為相對人之監護人，並指定相對人
    之女即關係人李林阿涓為會同開具財產清冊之人等語。
二、按對於因精神障礙或其他心智缺陷，致不能為意思表示或受
    意思表示，或不能辨識其意思表示之效果者，法院得因本人
    、配偶、四親等內之親屬、最近一年有同居事實之其他親屬
    、檢察官、主管機關、社會福利機構、輔助人、意定監護受
    任人或其他利害關係人之聲請，為監護之宣告，民法第14條
    第1項定有明文。次按受監護宣告之人應置監護人。法院為
    監護之宣告時，應依職權就配偶、四親等內之親屬、最近一
    年有同居事實之其他親屬、主管機關、社會福利機構或其他
    適當之人選定一人或數人為監護人，並同時指定會同開具財
    產清冊之人。法院為前項選定及指定前，得命主管機關或社
    會福利機構進行訪視，提出調查報告及建議。監護之聲請人
    或利害關係人亦得提出相關資料或證據，供法院斟酌。法院
    選定監護人時，應依受監護宣告之人之最佳利益，優先考量
    受監護宣告之人之意見，審酌一切情狀，並注意下列事項：
    (一)受監護宣告之人之身心狀態與生活及財產狀況。(二)受
    監護宣告之人與其配偶、子女或其他共同生活之人間之情感
    狀況。(三)監護人之職業、經歷、意見及其與受監護宣告之
    人之利害關係。(四)法人為監護人時，其事業之種類與內容
    ，法人及其代表人與受監護宣告之人之利害關係。民法第11
    10條、第1111條、第1111條之1分別定有明文。再按監護宣
    告之裁定，於裁定送達或當庭告知法院選定之監護人時發生
    效力；監護宣告裁定經廢棄確定前，監護人所為之行為，不
    失其效力，家事事件法第169條第1項、第170條第1項分別定
    有明文。
三、經查，聲請人所主張之事實，有同意書、親屬系統表、戶籍
    謄本(現戶、除戶)、重度身心障礙證明影本(第1類、第7類)
    、惠來醫療社團法人宏仁醫院診斷證明書等件為據，且經本
    院在鑑定人即衛生福利部彰化醫院蕭銘鴻醫師前做鑑定，前
    開鑑定醫師所為之鑑定意見認：「日常生活狀況：個案無法
    言語或有效之溝通，目前住在洋明護理之家接受照顧，平日
    多躺床，無法行走，護理之家工作人員會幫個案做簡單的翻
    身。無法認得家人，無法購物及算數，無法認得金錢及生活
    常見物品。對於飮食、進食、穿衣、洗澡、如廁等基本生活
    ，均需他人協助。」、「身體狀態：雙手抖動，四肢萎縮，
    僵硬變形。」、「精神狀態：(1)意識/溝通性：無法有效言
    語溝通，無法依照指令動作。(2) 記憶力：無法配合施測。
    (3)定向力：無法配合施測。(4)計算能力：無法配合施測。
    (5)理解•判斷力：無法配合施測。(6)現在性格特徵：退化
    自閉。(7)其他（氣氛•感情狀態•幻覺•妄想•異常行動等）
    ：雙手抖動。(8)智能檢查•心理學檢查：無法配合施測。」
    、「有關判斷能力判定之意見：不能管理處分自己財產。判
    定的依據：依林曾月滿女士目前心智狀況，無法以言語溝通
    ，對於外界刺激反應淡漠。因失智症、巴金森氏症導致認知
    功能嚴重缺損，無法獨立完成基本生理需求。因認知功能缺
    損以致金錢、數字、是非對錯等概念嚴重缺損，是故，亦無
    法管理與處置個人事務。」、「回復可能性說明：回復可能
    性低。」、「鑑定判定：(1)基於受鑑定人有失智症、巴金
    森氏症，其程度達重度，不能管理處分自己的財產，回復之
    可能性低。(2)失智症、巴金森氏症之程度，可為監護宣告
    。」等情，有衛生福利部彰化醫院111年2月16日彰醫精字第
    1110500067號函暨成年監護鑑定書一份在卷可稽。故聲請人
    聲請對相對人為監護之宣告，為有理由，應予准許，爰宣告
    相對人為受監護宣告之人。
四、本件相對人既經監護宣告，業如前述，揆諸前揭規定，自應
    為其選定監護人及指定會同開具財產清冊之人。查聲請人為
    相對人之孫，而關係人李林阿涓為相對人之女，相對人入住
    洋明護理之家前均與聲請人同住，且相對人目前之醫療照護
    等事宜均由聲請人負責處理，堪認該2人均能盡力維護相對
    人之權益，且相對人之子林振豐、林三郎，女林麗觀、林麗
    衣均同意由聲請人擔任相對人之監護人，由關係人李林阿涓
    擔任會同開具財產清冊之人等情，並提出同意書、親屬系統
    表、戶籍謄本、診斷證明書、身心障礙證明等件為證。本院
    審酌聲請人、關係人李林阿涓分別為相對人之孫及女兒，與
    相對人關係非常密切，且聲請人及相對人均同戶籍，由渠等
    分別擔任相對人之監護人、會同開具財產清冊之人，應符合
    相對人之最佳利益，爰裁定如主文第2、3項所示。
五、末依民法第1113條準用同法第1099條、第1099條之1之規定
    ，於監護開始時，監護人林崧勝對於受監護宣告之人林曾月
    滿之財產，應會同關係人李林阿涓於2個月內開具財產清冊
    ，並陳報法院，於開具完成並陳報法院前，監護人對於受監
    護宣告之人之財產，僅得為管理上必要之行為，併此指明。
六、依家事事件法第164條第2項，裁定如主文。 　　　　
中　　華　　民　　國　　111 　年　　3 　　月　　15　　日
               家事法庭  法　　　官 王美惠
以上正本係照原本作成。
如對本裁定抗告，須於裁定送達後十日之不變期間內，向本院提
出抗告狀，並繳納抗告費新臺幣1千元。
中　　華　　民　　國　　111 　年　　3 　　月　　15　　日
                         書  記  官 林子惠